臺灣臺北地方法院民事判決
111年度訴字第2628號
原      告  創源資本管理有限公司

法定代理人  曾金池  


被      告  呈佳投資股份有限公司

法定代理人  徐嘉謙  
訴訟代理人  宋重和律師
複  代理人  林柏仰律師

上列當事人間請求交付財務報表事件，本院於民國111年6月23日
言詞辯論終結，判決如下：
    主      文
一、被告應將如附表二所示之文件備置於被告之登記地址，供原
    告查閱、抄錄或複製。
二、原告其餘之訴駁回。
三、訴訟費用由被告負擔1/2，餘由原告負擔。 　　
四、原告假執行之聲請駁回。
    事實及理由
一、原告起訴主張：其為被告之股東，被告卻以原告民國111年3
    月15日始成為被告股東為由，拒絕提供103年度至109年度之
    財務報表予原告，惟股份有限公司有營運接續性、財務連續
    性，公司法第210條並無限制股東查閱財務報表。為此，爰
    依公司法第210條規定，請求被告交付附表一所示之文件供
    原告查閱、抄錄或複製等語。並聲明：被告應將附表一所示
    之文件交付原告查閱、抄錄或複製；願供擔保，請准宣告假
    執行。
二、被告則以：依公司法第210條規範意旨，限於原告就財務報
    表有利害關係之範圍，才可以請求，原告111年始成為被告
    股東，原告請求被告交付103年至109年間之財務報表，對原
    告顯無利害關係，原告應說明其所要求財務報表與其利害關
    係為何之要件，本件應予駁回等語置辯。並聲明：原告之訴
    及假執行之聲請均駁回；如受不利判決，願供擔保請准免予
    假執行。
三、得心證之理由
㈠、按除證券主管機關另有規定外，董事會應將章程及歷屆股東
    會議事錄、財務報表備置於本公司，並將股東名簿及公司債
    存根簿備置於本公司或股務代理機構。前項章程及簿冊，股
    東及公司之債權人得檢具利害關係證明文件，指定範圍，隨
    時請求查閱、抄錄或複製，公司法第210條第1項、第2項定
    有明文。又參諸公司法第210條第2項規定於69年間之修正立
    法理由記載「…修正第二項，股東及債權人請求查閱或抄錄
    章程及簿冊時須檢具文件及指定範圍，以免股東經常藉抄錄
    股東名簿以困擾公司或其他股東作不法活動之情事發生」等
    語，可知增訂「得檢具利害關係證明文件，指定範圍」之要
    件，應係避免股東藉由無範圍限制之抄錄具有公司其他股東
    個人資訊之股東名簿而困擾公司或其他股東作不法活動之情
    事發生，而在其餘公司章程、歷屆股東會議事錄、財務報表
    部分，該等資料本為公司應設置並對股東公開之資訊，尚無
    此顧慮，是關於該項規定「得檢具利害關係證明文件」要件
    之解釋上，應認僅須股東出具證明其為股東身份之文件，即
    可隨時請求查閱或抄錄上開文件。又財務報表包括下列各種
    ：一、資產負債表。二、綜合損益表。三、現金流量表。四
    、權益變動表。前項各款報表應予必要之附註，並視為財務
    報表之一部分，商業會計法第28條亦有明文，參以公司法第
    210條第2項於90年11月12日修正之立法理由「第1項配合第2
    28條，將『資產負債表、損益表』修正為『財務報表』，以資周
    延一致」等語，可知公司法第210條第1項所指「財務報表」
    係指資產負債表、綜合損益表、現金流量表、權益變動表甚
    明。故股份有限公司股東依公司法第210條第2項所得請求查
    閱、抄錄或複製者，係為公司章程、歷屆股東會議事錄、財
    務報表（資產負債表、綜合損益表、現金流量表、權益變動
    表及必要之附註）、股東名簿。再者，依商業會計法第38條
    第2項規定，各項會計帳簿及財務報表，應於年度決算程序
    辦理終了後，至少保存十年。
㈡、原告為被告之股東，而附表二所示之文件（附表一所示文件
    名稱與上開商業會計法第28條之規定略有差異，爰依該條規
    定修正文字成附表二所示之文件）為被告依公司法第210條
    第1項規定應備置於公司之財務報表，則原告依公司法第210
    條第2項規定，請求被告將附表二所示之文件備置於被告公
    司，以供原告查閱、抄錄或複製，核屬有據。　　
㈢、被告辯稱：依公司法第210條規範意旨，限於原告就財務報表
    有利害關係之範圍，才可以請求，原告111年始成為被告股
    東，原告請求被告交付103年至109年間之財務報表，對原告
    顯無利害關係，原告應說明其所要求財務報表與其利害關係
    為何之要件云云。惟查，如上開㈠所述，公司法第210條規定
    之利害關係證明文件，係指向被告請求查閱、抄錄及複製財
    務報表者，應檢具其為股東或債權人之身分證明文件，並非
    應檢具就財務報表有利害關係之文件，被告此部分所辯，容
    有誤會，不足採憑。再者，公司法第210條第2項規定之股東
    查閱權，並無限制股東查閱之範圍以該名股東成為股份有限
    公司股東之日起為限，且原告已表明基於股份有限公司營運
    接續性、財務連續性原則，而請求查閱被告103年至109年之
    財務報表，與上開規定並無相違，被告此部分所辯，同無足
    採。　　
㈣、至於原告請求被告應將財務報表「交付」原告查閱、抄錄或
    複製云云。然如上㈠所述，公司法第210條規定係課予股份有
    限公司「備置」章程及歷屆股東會議事錄、財務報表於公司
    ，以供股東行使查閱權之義務，並未規定股份有限公司有「
    交付」財務報表之義務，是原告請求被告應將財務報表「交
    付」原告部分，即屬無由。 　　
四、綜上所述，原告本於被告股東身分，請求被告將如附表二所
    示之文件備置於被告登記地址，供原告查閱、抄錄或複製，
    為有理由，應予准許；原告逾此範圍之請求，則屬無由，應
    予駁回。又本件原告雖陳明願供擔保請准宣告假執行，惟本
    判決性質上不適宜假執行，原告假執行之聲請，不應准許，
    應予駁回。
五、本件待證事實已臻明確，兩造其餘之攻擊、防禦方法，經本
    院斟酌後，認均不足以影響本判決之結果，自無逐一詳予論
    駁之必要，併此敘明。
六、訴訟費用負擔之依據：民事訴訟法第79條。 　　  
中　　華　　民　　國　　111 　年　　6 　　月　　30　　日
                  民事第四庭    法　官　蕭涵勻
以上正本係照原本作成。
如對本判決上訴，須於判決送達後20日內向本院提出上訴狀。如
委任律師提起上訴者，應一併繳納上訴審裁判費。
中　　華　　民　　國　　111 　年　　6 　　月　　30　　日
                                書記官  林立原

附表一 呈佳投資股份有限公司103年度至109年度之財務報表（包括資產負債表、綜合損益表、現金流量表、股東權益變動表及其附註部分） 
  　　　　　　　　　
附表二 呈佳投資股份有限公司103年度至109年度之財務報表（包括資產負債表、綜合損益表、現金流量表、權益變動表暨各報表必要之附註）